最高法院刑事判決　　　　　　九十六年度台上字第一七五四號
上　 訴　 人　台灣高等法院台南分院檢察署檢察官
上訴人即被告　甲○○
選 任辯護 人　汪玉蓮律師
上列上訴人等因被告違反毒品危害防制條例等罪案件，不服台灣
高等法院台南分院中華民國九十六年一月二十二日第二審更審判
決（九十五年度上更(一)字第四三二號，起訴案號：台灣嘉義地方
法院檢察署九十四年度偵字第二五００號），提起上訴，本院判
決如下：
    主  文
原判決關於販賣第二級毒品部分撤銷，發回台灣高等法院台南分
院。
其他上訴駁回。
    理  由
一、撤銷發回（即販賣第二級毒品）部分：
原判決以公訴意旨略稱：被告甲○○（下稱被告）基於販賣第二
級毒品MDMA（俗稱搖頭丸或快樂丸）以營利之概括犯意，連續自
民國九十三年九月間起至九十四年四月二十一日止，在台北市區
某處，或在嘉義市區某處，以每顆新台幣（下同）一百三十元至
二百五十元不等之價格，販賣搖頭丸予張正諺數次，數量計約一
萬顆，嗣於九十四年四月二十一日下午五時七分許，在嘉義市○
○路一六九號聖荷西旅館櫃臺前，為警查獲，並扣得搖頭丸二千
九百九十四顆（鑑定後餘二千九百八十四顆）、手機三支、安非
他命吸食器一個、中國信託銀行金融卡二張、中國信託銀行交易
明細表二紙及記帳便條紙一紙等物，因認被告此部分行為，涉犯
毒品危害防制條例第四條第二項販賣第二級毒品罪嫌。但經原審
調查證據審認之結果，認不能證明被告犯此部分之罪，乃撤銷第
一審就此部分所為之科刑判決，改判諭知被告無罪；固非無見。
惟查：(一)、審理事實之法院，對於被告有利及不利之證據，應一
律注意，詳為調查資料，本於經驗法則及論理法則定其取捨，並
將取捨證據及得心證之理由於判決內詳為說明。如事實尚非明確
，基於公平正義之維護，而有應調查之證據未予調查即予判決者
，即有應於審判期日調查之證據未予調查之違法。又所謂「陷害
教唆」者，係指行為人原不具犯罪之故意，純因司法警察之設計
教唆，始萌生犯意，進而實施犯罪構成要件之行為者而言，因係
以引誘或教唆犯罪之不正當手段，使原無犯罪故意之人因而萌生
犯意而實施犯罪行為，再進而蒐集其犯罪之證據而予以逮捕偵辦
；其手段顯然違反憲法對於基本人權之保障，且已逾越偵查犯罪
之必要程度，對於公共利益之維護並無意義，因此所取得之證據
資料，應不具有證據能力。至刑事偵查技術上所謂之「釣魚」者
，則指對於原已犯罪或具有犯罪故意之人，以設計引誘之方式，
使其暴露犯罪事證，而加以逮捕或偵辦者而言。「釣魚」純屬偵
查犯罪技巧之範疇，並未違反憲法對於基本人權之保障，且於公
共利益之維護有其必要性存在，故依「釣魚」方式所蒐集之證據
資料，非無證據能力。卷查，被告於九十二年五月二十四日，曾
為許宗裕運輸第一級毒品海洛因未遂，尚未判決確定，有本院九
十五年度台上字第一七四二號刑事判決一份在卷可參；又被告於
九十四年四月二十一日為警查獲之初，於警詢即供明自九十四年
一月底開始，曾分別販賣搖頭丸、Ｋ他命予綽號「阿海」、張正
諺等人（見警卷第三頁）；再張正諺於九十四年四月一日為警查
獲時，已陳明搖頭丸之術語有「蘋果」、「歐元」、「TOYOTA」
、「福斯」、「賓士」、「海豚」、「MOTOROLA」等七種（見警
卷第十五頁）；參以被告與張正諺自九十四年四月十二日至二十
一日間之電話錄音譯文，其間曾有「福斯」、「歐元」、「紅歐
元」、「綠歐元」等用語（見警卷第八五、八六、八八、九０、
九二、九三頁）；而搖頭丸、Ｋ他命均為毒品，性質相同，分別
販賣者有之，同時販賣者亦有之；原判決就被告於九十四年四月
二十一日販賣Ｋ他命予張正諺部分，認非出於警方之陷害教唆，
而予以論處罪刑。但就同時間販賣搖頭丸予張正諺部分，則認係
出於警方之陷害教唆，不能論罪處刑，立論歧異，依上說明，難
謂與經驗法則、論理法則無違。(二)、本件查獲之搖頭丸三十包，
被告於原審供稱係向陳建安購買（見原審卷第二三九頁），而警
方自被告身上查獲之中國信託銀行卡號000-00-0000000金融卡，
係陳建安所有（見原審卷第一四０至一四二頁）；被告雖辯稱係
向陳建安借款始持有該金融卡（見原審卷第一六六頁）；但苟係
借款，陳建安焉有不出借現金卻出借金融卡而增加風險之理？參
以被告另指稱其有將販毒所得之部分款項存入陳建安帳戶（見原
審卷第一六六頁），則被告與陳建安是否共同販賣搖頭丸，不能
令人無疑；原審亦認有傳訊陳建安之必要，雖經傳訊未到庭，但
警方已查明陳建安暫住於台北縣中和市○○路二二三號七樓，有
台北縣政府警察局永和分局九十五年十二月二十一日北縣警永偵
字第０九五００四一四一０號函在卷足稽（見原審卷第一七八頁
），原審未繼續傳拘，遽予辯論終結，定期宣判，尚嫌速斷。以
上或為檢察官上訴意旨所指摘，或為本院得依職權調查之事項，
應認原判決關於販賣第二級毒品部分有撤銷發回更審之原因。
二、駁回上訴（即販賣第三級毒品）部分：
按刑事訴訟法第三百七十七條規定：上訴於第三審法院，非以判
決違背法令為理由不得為之；是提起第三審上訴，應以原判決違
背法令為理由，係屬法定要件；如果上訴理由狀並未依據卷內訴
訟資料具體指摘原判決不適用何種法則或如何適用不當，或所指
摘原判決違法情事，顯與法律規定得為第三審上訴理由之違法情
形不相適合時，均應認其上訴為違背法律上之程式，予以駁回。
原判決綜合全案卷證資料，本於事實審法院之推理作用，認定被
告有其事實欄一、二所載之犯行，因而撤銷第一審關於販賣第三
級毒品部分之科刑判決，改判依行為時即九十五年七月一日修正
施行前之刑法第五十六條連續犯規定，論被告以連續販賣第三級
毒品罪，累犯，處有期徒刑玖年；已詳細說明其所憑之證據及認
定之理由，並對被告所為係警方陷害教唆之辯詞，如何不足採信
，亦已依據卷內資料予以指駁及說明；從形式上觀察，原判決並
無違背法令情形。被告之上訴意旨略稱：(一)、依據被告與證人張
正諺及員警陳俊明於第一、二審法院訊問時之供述及證詞、台南
縣警察局拘票聲請書之案情記載及九十三年十月九日至九十四年
一月七日通訊監察書之監聽結果，被告販賣Ｋ他命予張正諺的時
間均在九十四年四月一日之後，原判決認定被告於同年三月間即
連續二次販賣Ｋ他命予張正諺，洵與事實不符，難謂無證據上理
由矛盾之違法。(二)、張正諺遭警查獲，為邀減刑寬典，始誣指被
告在九十四年四月一日之前曾販賣Ｋ他命給他，原判決採信其證
言資為斷罪資料，殊與證據法則有違。(三)、張正諺係在警方誘導
下，向原無犯罪意思之被告佯稱購買毒品，原判決依憑該陷害教
唆下所取得之證據作為論罪依據，於法同有違誤；請撤銷原判決
關於此部分之判決，另為適法之判決等語。惟按，事實之認定及
證據之取捨，乃屬事實審法院之職權，證人之證詞及合法調查所
得之證據何者為可採，事實審法院本得參酌其他相關證據為自由
之判斷，苟無違反經驗法則或論理法則，自難指為違法。被告委
於九十四年三月間，先後二次販賣Ｋ他命予張正諺，原判決理由
欄甲、一、１、３已詳述其憑以認定之理由及證據，核屬事實審
法院取捨證據職權之適法行使；上訴意旨(一)、(二)執以爭論，殊非
適法之第三審上訴理由。又司法警察（官）對於自始即有犯罪故
意之行為人，因達成犯罪調查目的之必要，佈設機會，與之對合
，藉以蒐集證據，且不違背法定程序者，自為法之所許。此與「
陷害教唆」係對於原無犯罪故意之人，而以引誘、教唆等違法手
段，設局誘陷，引發其犯意，致蹈陷犯罪者，因有害於公平正義
，亦顯然違反人權之保障，其因此所取得之證據並無容許性之情
形不同；又販賣毒品罪，並不以販入之後復行賣出為構成要件，
如以營利為目的，將毒品販入或賣出，有一於此，其犯罪即屬完
成，而不得認為未遂。被告已迭陳其於九十四年四月二十一日為
警查獲之Ｋ他命，是以每一百公克八萬元之價格買進，準備以每
一百公克玖萬元之價格賣給張正諺，該等Ｋ他命於九十四年四月
中旬買進等語；足見其係基於意圖營利之犯意，先販入Ｋ他命，
原本即有販賣第三級毒品Ｋ他命之犯意及行為，揆諸上開說明，
與所謂之「陷害教唆」有間，自難援引「陷害教唆」而免責；嗣
後雖因警方之查緝，致未能將該等Ｋ他命賣出，但依上說明，原
判決就該次犯行論以既遂，其法則之適用，於法尚無不合；上訴
意旨(三)猶加以指摘，亦非適法之上訴理由。綜上所述，被告上訴
意旨，或就原判決所為證據取捨及事實認定，任憑己見為事實上
之爭辯；或就與本件犯罪構成要件無關之細節，漫言指摘，核與
法定上訴第三審之形式要件不符，被告此部分之上訴違背法律上
之程式，應予駁回。又檢察官就此部分，並未上訴，自毋庸論列
，附此敘明。
據上論結，應依刑事訴訟法第三百九十七條、第四百零一條、第
三百九十五條前段，判決如主文。
中　　華　　民　　國　九十六　年    四  　月　  四    日
                      最高法院刑事第十一庭
                          審判長法官  林　永　茂
                                法官  洪　文　章
                                法官  蘇　振　堂
                                法官  蕭　仰　歸
                                法官  何　菁　莪
      本件正本證明與原本無異
                                      書  記  官
中　　華　　民　　國　九十六　年    四  　月　  九    日
                                                    M
